【裁判字號】    92,交上易,268
【裁判日期】    921013
【裁判案由】    過失傷害
【裁判全文】
臺灣高等法院刑事判決                          九十二年度交上易字第二六八號
    上  訴  人  台灣桃園地方法院檢察署檢察官
    被      告  丙○○
右上訴人因被告過失傷害案件，不服臺灣桃園地方法院九十二年度交易字第六○號，
中華民國九十二年四月二十二日第一審判決（起訴案號：臺灣桃園地方法院檢察署九
十一年度偵字第二二二一六號），提起上訴，本院判決如左：
    主  文
上訴駁回。
    理  由
一、公訴意旨略以：被告丙○○於民國九十一年八月九日下午，駕駛車牌號碼Ｚ六─
    五八九五號自用小客車，沿桃園縣中壢市○○路由南向北行駛於內側車道，於同
    日下午三時三十分許，途經環西路十八巷口附近，應注意汽車行駛時，駕駛人應
    注意車前狀況，並隨時採取必要之安全措施，且當時復無不能注意之情事，竟疏
    未注意車前狀況減速慢行，適有告訴人乙○○騎乘車牌號碼ＧＰ三─一八○號重
    型機車後載告訴人甲○○，為撿拾掉落之拖鞋而逆向行駛在環西路由南往北之車
    道上，被告閃避失當，所駕駛之車車頭撞及告訴人乙○○騎乘機車之車頭，致告
    訴人二人倒地，告訴人乙○○因此受有右股骨幹骨折、右髕骨骨折、右大腿深度
    撕裂傷之傷害，告訴人甲○○受有右脛骨骨折、頭部外傷之傷害，因認被告涉有
    刑法第二百八十四條第一項前段過失傷害罪嫌。
二、按犯罪事實應依證據認定之，無證據不得認定犯罪事實；不能證明被告犯罪者，
    應諭知無罪之判決，刑事訴訟法第一百五十四條第二項、第三百零一條第一項定
    有明文。又事實之認定，應憑證據，如未能發現相當證據，或證據不足以證明，
    自不能以推測或擬制之方法，以為裁判基礎，有最高法院四十年台上字第八六號
    判例足參。再刑法上之過失犯，以行為人對於犯罪結果之發生按其情節應注意，
    並能注意，而不注意者，始克相當；若事出突然，依當時情形，不能注意時，縱
    有結果發生，仍不得令負過失責任，有最高法院八十七年度台非字第三三七號判
    決可資參照。
三、訊據被告雖對於右揭時地與告訴人發生車禍，致告訴人二人分別受有上開傷害之
    事實供承屬實，惟堅決否認有何過失傷害犯行，辯稱：其原本駕車行駛在內側快
    車道，前方還有另外一輛車，等前方車輛閃過告訴人後，其始看到告訴人機車逆
    向而來，雖立刻煞車並轉向外側快車道，但仍閃避不及，致與告訴人機車對撞等
    語。經查：
（一）依道路交通事故調查報告表（見偵查卷第十頁）及現場照片（見偵查卷第十五
      至十七頁）所示，本件肇事路段係屬中間設有分隔島，雙向各有二線快車道、
      一線慢車道之市區道路。二車最後之停止位置，告訴人乙○○之機車係平躺在
      北向車道緊臨分道線之外側快車道上，被告所駕駛之汽車則橫跨在北向車道上
      開內外側快車道之分道線上，被告之汽車車頭凹陷，告訴人乙○○之機車車頭
      破裂，足見二車發生對撞。又依被告之汽車車頭略為向右，車身橫跨在上開內
      外側快車道分道線上之事實推知，被告當時確如其所辯，有踩煞車並轉向外側
      快車道之動作無疑。
（二）依告訴人乙○○、甲○○於警訊及原審指稱：當時原係騎車行駛於北向外側快
      車道，與被告同向，因甲○○之拖鞋掉落在內側車道，乙○○先將機車騎往路
      邊，再迴車逆向行駛於內側快車道。被告前面有一輛銀色車閃過後，就和被告
      撞上了，在閃過銀色車到撞擊前，未看到被告所駕駛之車輛（見偵查卷第五頁
      反面、第七頁反面、原審卷第二十至二二頁），告訴人乙○○並於本院稱：「
      （你如何閃過被告之前的車子？）是該部車子開過另一車道閃過我的，該部車
      子是轎車」（見本院卷第二二頁）、「（該部轎車與被告車子距離有多少？）
      該部轎車閃過我後，我就被被告車子撞了，但是我不能確定，當時我並沒有看
      到被告車子」（見本院卷第二三頁）。參諸證人即當時與被告同車之同事林育
      文於原審結證稱：「要回公司的路上，我們的車子前本有一台較高的車子，所
      以無法看到前面的路線，突然間那台車閃過。在行進中，我們沒有看到前面的
      情形，車子蠻多的，我們就慢慢開，然後那台車就從前方撞過來」（見原審卷
      第三四頁）、「（前面的車輛過後，大概多久撞到？）看到時，已經來不及了
      」等語（見原審卷第三五頁），與被告所辯：當時前面有一輛車，閃過後即撞
      到等情均相符合。由上可知，被告前面尚有一輛轎車，遮住被告前方視線，而
      該輛車係以開到緊鄰另一車道之方式迅即閃過告訴人機車，當時告訴人未看到
      被告車輛，是被告原先亦未看到告訴人機車，而於前車閃過之後始發現告訴人
      機車，應適符合當時情況。
（三）依上開車禍發生情形及現場所留跡證，可知告訴人二人為撿拾掉落在內側快車
      道之拖鞋，為求一己之便，直接迴車而逆向行駛，原本順向駕車行駛之被告自
      無法預見前方道路會有突然逆向而來之車輛，且另有銀色轎車行駛在前，因告
      訴人突然逆向行車，該銀色轎車先緊急閃避，被告跟隨在後，不僅視線遭該車
      遮蔽，亦無法預見該銀色轎車前之狀況。於前車閃過後，告訴人仍逆向行駛而
      來，於瞬間被告已立即採取必要之煞車措施，但仍無法閃避，致發生撞擊，自
      難認被告就本件車禍事故有何過失可言。本件經臺灣省桃園縣區車輛行車事故
      鑑定委員會鑑定結果，亦認：告訴人乙○○駕駛重機車逆向行駛為肇事原因，
      被告駕駛自用小客車無肇事因素，有該會九十二年九月五日府車鑑桃字第九二
      ○八八四號函附鑑定意見書在卷可參（見本院卷第二九至三一頁）。
（四）公訴人上訴意旨雖指：本案現場無煞車痕，且碎裂物散落及機車倒地之刮地痕
      起點距兩車最終停止點長達將近十公尺，足認被告之車係在行進中撞擊告訴人
      之機車。而被告雖跟在前方轎車後行駛，然依道路交通安全規則第九十四條第
      一項、第三項規定，汽車行駛時，後車與前車之間應保持隨時可以煞停之距離
      ，且後車駕駛人應隨時注意前車之行動，亦應注意車前狀況，並隨時採取必要
      之安全措施。故被告與前車，甚至告訴人之機車間應有相當反應距離而可採取
      必要之安全措施。但依現場跡證，被告卻連煞停以降低撞擊力之措施均未採取
      ，其是否未保持安全車距，未注意前方狀況，而有過失，似非全無探究餘地。
      況現場靠近環西路十八巷巷口，被告行經該無號誌巷口，是否應減速慢行，亦
      容有斟酌之必要等語。惟查依前述說明，被告於發現告訴人機車時有踩煞車並
      轉向外側快車道，而路面煞車痕之顯示係輪胎鎖死在地面摩擦所形成，無煞車
      痕並不表示全無煞車。又告訴人係逆向行駛與被告發生對撞，於兩車對向接近
      時，行車速度所產生之撞擊力自然增加，與同向追撞之情形迥異。而所謂同向
      行車時，應與前車保持隨時可以停煞之距離，於另一車輛逆向駛來，接近速度
      相對增加，可以反應的時間及距離更形減少，實難責被告於瞬間可對前車輛過
      後突然自對向冒出之告訴人機車亦及時閃避。至前車於視線未遭遮掩下，發現
      告訴人機車逆向駛來而閃避過去之情形，與被告已注意車前狀況，但視線為前
      車遮擋，致發現告訴人機車時雖已及時偏向至外側快車道並煞車之情形並不相
      同。又告訴人甲○○雖遭撞擊後被彈至對面車道，經被告所是認，但係因對向
      相撞所受撞擊力量所造成，尚難執以認被告有何公訴人所指上開超速、未保持
      隨時可以停煞之距離、未注意車前狀況之過失行為所致。
（五）綜上所述，尚難認被告有何過失犯行，此外復查無其他積極證據足資證明被告
      就本件車禍事故有何過失之犯行，自屬不能證明被告犯罪。
四、原審依調查證據之結果，斟酌全辯論意旨，認被告犯罪不能證明，依法為被告無
    罪之判決，經核並無不合。公訴人循告訴人乙○○之請求提起上訴，指被告應負
    過失傷害罪責，指摘原判決不當云云，為無理由，應予駁回。
據上論斷，應依刑事訴訟法第三百六十八條，判決如主文。
本案經檢察官郭弘佑到庭執行職務。
中      華      民      國    九十二    年      十      月     十三     日
                              臺灣高等法院交通法庭
                                  審判長法  官  楊  照  男
                                        法  官  陳  炳  彰
                                        法  官  王  詠  寰
右正本證明與原本無異。
不得上訴。
                                        書記官  駱  麗  君
中      華      民      國    九十二    年      十      月     十三     日


司法院資訊處製作；財團法人民間司法改革基金會備份。
